最高法院刑事判決　　　　　　　　九十六年度台非字第一○號
上　訴　人　最高法院檢察署檢察總長
被　　　告　甲○○
上列上訴人因被告賭博等罪聲請定應執行刑案件，對於台灣高等
法院花蓮分院中華民國九十五年八月二十七日第二審確定裁定（
九十五年度聲字第八五號，聲請案號：台灣高等法院花蓮分院檢
察署九十五年度執聲字第五九號），認為違背法令，提起非常上
訴，本院判決如下：
    主  文
原裁定撤銷。
檢察官之聲請駁回。
    理  由
非常上訴理由稱：「按對於已判決確定之各罪，已經定其應執行
之刑者，如又重複裁定其應執行之刑，自係違反一事不再理之原
則，即屬違背法令；又法律上屬於自由裁量事項，尚非概無法律
性之拘束，在法律上有其外部界限與內部界限，前者法律之具體
規定，使法院得以具體選擇為適當裁判，此為自由裁量之外部界
限。後者為法院自由裁量時，應考量法律之目的、法律秩序之理
念所在，此為自由裁量之內部界限。法院為裁判時，二者均不得
有所逾越。在數罪併罰而有二裁判以上，應定其應執行之案件，
法院所為刑之酌定，固屬自由裁量事項，然對於法律之內、外部
界限，仍均應受其拘束（最高法院８８年台抗字第２７８號裁定
參照）。查本件受刑人甲○○因賭博、違反組織犯罪條例及妨害
自由３罪，經臺灣臺東地方法院以８６年度重訴(1)字第６６號判
決分別判處有期徒刑１０月、７月、１０月，應執行有期徒刑２
年。上訴後，受刑人所犯賭博罪部分經臺灣高等法院花蓮分院於
８７年６月３０日以８７年度上重訴字第１１８號判決駁回上訴
確定。另受刑人所犯違反組織犯罪條例及妨害自由２罪，迭經上
訴最高法院發回更審，最後經臺灣高等法院花蓮分院以９４年度
重上更(3)字第９７號判決上訴駁回，並於９５年７月１２日確定
。則受刑人所犯賭博、違反組織犯罪條例及妨害自由３罪，既分
別經上訴審維持第一審判決確定，自毋庸就各罪刑再定其應執行
刑。惟臺灣高等法院花蓮分院竟於９５年８月２７日，另以９５
年度聲字第８５號裁定定應執行有期徒刑２年２月，顯有違反一
事不再理原則之違背法令。矧該裁定雖未逾越刑法第５１條第５
款所定之法律外部性界限，然較原臺灣臺東地方法院８６年度重
訴(1)字第６６號判決所定應執行有期徒刑２年為重。揆諸上揭最
高法院裁定意旨，原裁定就自由裁量所為刑之酌定，亦有適用法
則不當之違背法令。案經確定且於受刑人不利，爰依刑事訴訟法
第４４１條、第４４３條規定提起非常上訴，以資糾正。」等語
。
本院按定應執行刑之裁定與科刑之確定判決具有同一效力．如有
違背法令，自得提起非常上訴。又對於已判決確定之各罪，已經
定其應執行之刑者，如又重複裁定其應執行之刑，自係違反一事
不再理之原則，即屬違背法令。再者，法律上屬於自由裁量之事
項，有其外部性界限及內部性界限，並非概無拘束。依據法律之
具體規定，法院應在其規定之範圍內選擇為適當之裁判者，為外
部性界限；而法院為裁判時，應考量法律之目的及法律秩序之理
念所在者，為內部性界限。法院為裁判時，二者均不得有所踰越
。在數罪併罰，有二裁判以上，定其應執行之刑之案件，法院所
為刑之酌定，固屬自由裁量之事項，然仍應受前揭外部性界限及
內部性界限之拘束。本件被告甲○○先後犯如原裁定附表所示賭
博、組織犯罪防制條例及妨害自由三罪，經台灣台東地方法院以
八十六年度重訴(一)字第六六號判決分別判處有期徒刑十月、有期
徒刑七月及有期徒刑十月，並定其應執行刑為有期徒刑二年。被
告上訴後，其所犯賭博罪部分經台灣高等法院花蓮分院於八十七
年六月三十日，以八十七年度上重訴字第一一八號判決駁回其上
訴確定。另被告所犯違反組織犯罪條例及妨害自由二罪，迭經上
訴最高法院判決發回更審，最後經台灣高等法院花蓮分院以九十
四年度重上更(三)字第九七號判決駁回其上訴，並於九十五年七月
十二日確定。則受刑人所犯上述三罪，既分別經上訴審維持第一
審判決確定，則原台灣台東地方法院第一審判決對於被告所犯上
開三罪所定之應執行刑仍屬有效存在，原審自毋庸再依檢察官之
聲請，就被告所犯上述各罪再重覆定其應執行之刑。惟台灣高等
法院花蓮分院竟於九十五年八月二十七日，依檢察官之聲請，另
以九十五年度聲字第八五號裁定，定其應執行刑為有期徒刑二年
二月，自有違反一事不再理原則之違背法令。況該裁定所定之應
執行刑，雖未逾越刑法第五十一條第五款所定法律之外部性界限
，然較原台灣台東地方法院第一審判決所定應執行有期徒刑二年
為重，而不利於被告，難謂與法律秩序之理念及法律目的之內部
性界限無違。揆諸上開說明，原裁定應屬違背法令。案經確定，
且於被告不利，非常上訴意旨執以指摘，為有理由．應由本院將
原裁定撤銷，並駁回檢察官定應執行刑之聲請，以資救濟。
據上論結，應依刑事訴訟法第四百四十七條第一項第一款但書，
刑法第四百七十七條第一項，判決如主文。
中　　華　　民　　國　九十六　年　　一　　月　 十二   日
                      最高法院刑事第四庭
                          審判長法官  吳　雄　銘
                                法官  池　啟　明
                                法官  郭　毓　洲
                                法官  韓　金　秀
                                法官  黃　梅　月
      本件正本證明與原本無異
                                      書  記  官
中　　華　　民　　國　九十六　年　　一　　月　 十六　 日
                                                      v
